【裁判字號】    99,訴,1398
【裁判日期】    991021
【裁判案由】    拆屋還地
【裁判全文】
臺灣高雄地方法院民事判決              99年度訴字第1398號
原      告  甲○○
訴訟代理人  丙○○
被      告  乙○○
上列當事人間請求拆屋還地事件，本院民國99年10月7 日言詞辯
論終結，判決如下：
    主      文
被告應將坐落於高雄縣大樹鄉○○段一九二、一九四地號土地上
如附圖所示編號A （面積四六二點二五平方公尺）及B （面積三
六七點七五平方公尺）之荔枝果樹除去，及如附圖B1（面積三三
點二二平方公尺）及B2（面積三二點八四平方公尺）其上建物拆
除後，將土地返還原告。
訴訟費用由被告負擔。
    事實及理由
一、原告主張：坐落於高雄縣大樹鄉○○段192 、194 地號土地
    （下稱系爭土地）為原告所有，詎被告無法律上權源，占用
    系爭土地如附圖所示編號A 部分（面積462.25平方公尺）、
    B 部分（面積367.75平方公尺）種植荔枝果樹，於附圖所示
    B1部分（原陳述為C ，已更改為B1、面積33.22 平方公尺）
    、B2部分（原陳述為D ，已更改為B2、面積32.84 平方公尺
    ）搭建屋舍使用，妨害原告所有權。為此，爰依據民法第76
    7 條規定，提起本訴等語。並聲明：被告應將坐落於系爭土
    地如附圖所示編號A （面積462.25平方公尺）及B （面積36
    7.75平方公尺）之荔枝果樹除去，及如附圖B1（面積33.22
    平方公尺）及B2（面積32 .84平方公尺）其上建物拆除後，
    將土地返還原告。
二、被告則以：原告為被告之姪，系爭土地原為被告父親即訴外
    人陳春泉所有，被告係經陳春泉同意始於民國90年間使用系
    爭土地種植荔枝果樹，並整修陳春泉前於系爭土地所興建木
    屋、鐵皮屋後，予以占用，陳春泉並允諾系爭土地將過戶給
    被告，詎於97年5 月23日移轉予原告，因陳春泉日前失智，
    被告懷疑原告係利用與陳春泉同住之機會，擅自取走其印鑑
    及所有權狀辦理過戶等語，資為抗辯。並聲明：駁回原告之
    訴。
三、兩造不爭執之事項：
  (一)系爭土地原為訴外人陳春泉所有，於97年5 月23日以買賣為
    原因，移轉登記予原告，有高雄縣鳳山地政事務所鳳地所資
    字第0990010424號函附買賣所有權移轉契約書、印鑑證明、
    戶籍謄本、財政部台灣省南區國稅局贈與稅繳清證明書、贈
    與稅不計入贈與總額證明書、土地所有權狀等在卷可證（院
    卷第50頁至第58頁）。
  (二)系爭土地上除建有木屋、鐵皮屋現為被告所占用外，被告並
    於其上種植荔枝果樹，有本院99年7 月28日勘驗筆錄及現場
    照片3 幀附卷供參（院卷第37頁至第39頁）。
  (三)經本院會同高雄縣鳳山地政事務所派員至系爭土地勘驗測量
    結果，認被告占用系爭土地如附圖所示編號A （種植荔枝果
    樹、面積426.25平方公尺）、B （種植荔枝果樹、面積367.
    75平方公尺）、B1（為建物、面積33.22 平方公尺）、B2（
    為建物、面積32.84 平方公尺），有高雄縣鳳山地政事務所
    鳳地所二字第0990008444號函附複丈成果圖在卷可憑（院卷
    第40頁至第42頁）。
四、本件之爭點：被告占用系爭土地有無合法權源？原告請求被
    告拆除系爭土地上如附圖所示之荔枝果樹、建物，並將土地
    返還予原告，有無理由？
五、本院得心證之理由：
  (一)按所有人對於無權占有或侵奪其所有物者，得請求返還之；
    對於妨害其所有權者，得請求除去之，民法第767 條第1 項
    前、中段有明文規定。
  (二)系爭土地原為訴外人陳春泉所有，嗣於97年5 月23日以買賣
    為原因移轉所有權予原告，有上開高雄縣鳳山地政事務所函
    覆資料可參，亦為兩造所不爭執。雖被告主張陳春泉原允諾
    將系爭土地移轉登記予被告，懷疑係原告擅自辦理過戶云云
    ，惟此為原告所否認，而被告就此未能舉證證明，所為主張
    自無足採。
  (三)雖被告繼主張系爭土地係經陳春泉同意交付被告使用，被告
    始於附圖A 、B 所示部分土地種植荔枝果樹；另附圖所示B1
    、B2部分木屋及鐵皮屋，前原由陳春泉所興建，被告於90年
    間獲得陳春泉同意予以占用，後再予整建云云，惟亦為原告
    所否認（依原告訴狀及依本院99年7 月28日勘驗筆錄所載，
    原告均主張系爭房屋為被告所興建，被告無權占用系爭土地
    ），應由被告就有合法占用系爭土地之權源負舉證之責。被
    告就此亦未能提出相關事證以資證明，是被告並無占有系爭
    土地之合法權源。
  (四)從而，原告本於所有權之作用，請求被告拆除系爭土地上之
    荔枝果樹及建物，並將土地返還予原告，自屬於法有據。
六、綜上所述，原告依民法第767 條規定，請求被告將系爭土地
    如附圖A 、B 、B1、B2所示部分其上荔枝果樹除去、地上物
    拆除，將此部分土地返還予原告，為有理由，均應准許。
七、據上論結：原告之訴為有理由，依民事訴訟第78條，判決如
    主文。
中    華    民    國    99    年    10    月    21    日
                  民事第四庭  法  官   張維君
以上正本係照原本作成。
如對本判決上訴，須於判決送達後20日內向本院提出上訴狀。如
委任律師提起上訴者，應一併繳納上訴審裁判費。
中    華    民    國    99    年    10    月    21    日
                              書記官   林秀珍

司法院資訊處製作；財團法人民間司法改革基金會備份。
